高雄高等行政法院裁定
　　　　　　　　　　　　　　　　　　　 94年度訴字第514號
原　　　告　甲○○
　　　　　　乙○○
共　　　同
訴訟代理人　陳明義　律師
被　　　告　行政院衛生署台南醫院
代　表　人　丙○○院長
訴訟代理人　黃進祥　律師
　　　　　　江順雄　律師
　　　　　　黃建雄　律師
上列當事人間因獎勵金事件，原告不服公務人員保障暨培訓委員
會中華民國九十四年五月二十四日九四公審決字第○一二三號復
審決定，提起行政訴訟。本院裁定如下：
    主  文
原告之訴駁回。
訴訟費用由原告負擔。
    理  由
一、按原告之訴有起訴不備其他要件者，行政法院應以裁定駁回
    之，行政訴訟法第一百零七條第一項第十款定有明文。次按
    所謂行政處分，係指中央或地方機關就公法上具體事件所為
    之決定或其他公權力措施而對外直接發生法律效果之單方行
    政行為，亦即行政行為必須對外直接發生法律上效果者，始
    與行政處分之法效性要件相當；凡行政機關之行為，而未對
    外發生法律效果者，均應排除於行政處分之外；至行政機關
    所為單純事實之敘述（或事實通知）或理由之說明，既不因
    該項敘述或說明而生何法律上之效果，自非行政處分，人民
    即不得對之提起訴願，此觀行政程序法第九十二條第一項、
    訴願法第三條第一項之規定自明，最高行政法院六十二年裁
    字第四十一號亦著有判例可資參照。又「人民因中央或地方
    機關之違法行政處分，認為損害其權利或法律上之利益，經
    依訴願法提起訴願而不服其決定，．．．，得向高等行政法
    院提起撤銷訴訟。」為行政訴訟法第四條第一項所明定；故
    原告依行政訴訟法第四條規定提起撤銷訴訟，若其請求撤銷
    者並非行政處分，則其起訴即屬不備其他要件，行政法院應
    以裁定駁回之。
二、原告起訴意旨略以：(一)行政院衛生署台南醫院九十三年五月
    十四日九三南醫人字第○九三○○○二六四八號函之內容，
    並未就原告受行政處分之具體事實予以載明，亦未就其金額
    之計算方法為敘明，而究竟原告違反何法律規定，其記載闕
    如，且在此一行政處分作成前，均未給予原告任何陳述意見
    之機會，顯違反行政程序法第九十六條第一項第二款及第一
    百零二條規定。(二)又被告曾於八十七年六月十八日即以南醫
    人字第二六八八號函，要求原告繳回系爭獎勵金，復於九十
    二年十二月三十一日以九二南醫人字第○九二○○○八○八
    九號函重申要求原告於文到十日內繳回該款項，而本案九十
    三年五月十四日之函文亦係就同一內容之重申，則被告如得
    以行政處分命原告繳回領取之獎勵金，是只有八十七年六月
    十八日之函文始為行政處分，其餘皆為催繳函，因此台南行
    政執行處以非行政處分之函文作為執行名義，即有違反行政
    執行法第十二條第一項之情事；再者，依行政執行法第七條
    規定，亦已逾五年除斥期間，被告為求便宜行事，另發送九
    十三年五月十四日之函文，並以為行政執行之執行名義，顯
    屬違誤云云。
三、經查，原告甲○○自六十二年六月起，原告乙○○自六十六
    年十一月起，於被告醫院（原名為台灣省立台南醫院，八十
    八年七月一日更名為行政院衛生署台南醫院）擔任醫師職務
    ，依行政院於七十六年一月二十七日核定實施之省市政府衛
    生處局所屬醫療機構人員獎勵金發給要點（八十八年七月一
    日核定修正為行政院衛生署及直轄市政府衛生局所屬醫療機
    構人員獎勵金發給要點）及七十六年二月二十日行政院衛生
    署函訂省市立醫療機構醫師專勤服務辦法（八十八年十月六
    日修正為行政院衛生署暨直轄市政府衛生局所屬醫療機構醫
    師專勤服務辦法）之規定，省、市立醫療機構醫師不得在住
    宅或其他場所應門診或設置病床等醫療設備及以任何標誌招
    攬病人，應專勤從事醫療服務教學及研究或醫療行政工作，
    如有違反規定，在外自行開業、兼業或違反規定者，即不得
    受領獎勵金。而原告兩人自七十六年三月十日省市立醫院實
    施醫師專勤制度後，至八十四年一月十八日經法務部調查局
    台南市調查站查獲期間，原告甲○○在台南市○○路○段二
    三二之一號住宅開設「甲○○心臟科、內兒科」；原告乙○
    ○在民族路二段一三九號住宅開設「乙○○骨科外婦科診所
    」，仍繼續從事醫療業務，並收取醫藥費用，惟原告二人卻
    隱瞞其在外住宅自行開業從事醫療業務之事實，致使被告陷
    於錯誤，以為其未在外從事醫療業務，而依上開獎勵金發給
    要點，發給原告甲○○專勤獎勵金及服務獎勵金合計新台幣
    （下同）八、七五二、二六九元；及發給原告乙○○專勤獎
    勵金及服務獎勵金合計七、三七二、七七○元。嗣經法務部
    調查局台南市調查站查獲，移送台灣台南地方法院檢察署檢
    察官偵查起訴，並經台灣高等法院台南分院八十六年度上更
    （一）字第三八一號刑事判決有罪確定。被告乃於八十七年
    六月十八日以八七南醫人字第二六八八號函知原告繳回已領
    取之全部獎勵金；惟原告並未繳回領取之獎勵金，被告乃再
    分別於九十年八月八日以九十南醫人字第四三○八號函、九
    十二年十二月三十一日以九二南醫人字第○九二○○○八○
    八九號函及九十三年五月十四日以九三南醫人字第○九三○
    ○○二六四八號函通知原告限期繳回所領取之獎勵金等情，
    有台灣高等法院台南分院八十六年度上更（一）字第三八一
    號判決書、前揭被告八十七年六月十八日八七南醫人字第二
    六八八號函、九十年八月八日九十南醫人字第四三○八號函
    、九十二年十二月三十一日九二南醫人字第○九二○○○八
    ○八九號函及九十三年五月十四日九三南醫人字第○九三○
    ○○二六四八號函附卷可稽，自堪認定。
四、其次，被告為向原告追回其違法支領之獎勵金，乃於原告涉
    嫌詐領獎勵金之刑事案件經台灣高等法院台南分院八十六年
    度上更（一）字第三八一號刑事判決有罪確定後，即依省市
    立醫療機構醫師專勤服務辦法第八條：「醫師違反第二條至
　　第四條之規定者，除依有關法令懲處外，其有違反第二條第
    二款或第三款情形之一者，並追回其自違反規定之日起所領
    之獎勵金。」及省市政府衛生處局所屬醫療機構人員獎勵金
    發給要點第十四點：「受領獎勵金人員，應遵守公務員服務
    法及醫師專勤服務辦法等有關規定。如發現有自行開業、兼
    業或違反有關規定者，除依有關法令懲處外，並追回其自執
    行開業或兼業以後所領全部獎勵金。」規定，於八十七年六
    月十八日以八十七南醫人字第二六八八號函通知原告繳回系
    爭獎勵金，略以，原告違反醫師專勤服務辦法應繳回所領之
    獎勵金，合計為三百七十一萬零五百六十九元，請於八十七
    年七月十五日前至醫院總務室出納理繳回手續等語，此有該
    函附於復審卷內可稽。而觀諸上開函文，雖文義上為命原告
    繳回其所支領之獎勵金，但實際上亦隱含有撤銷原違法核准
    原告支領獎勵金之授益處分，自應視為被告基於職權及主觀
    的效果意思，就公法上具體事件所為之決定，而對外直接發
    生法律效果之單方意思表示，故上開函文即係被告所為具有
    形成及下命（給付裁決）性質之行政處分甚明。而原告倘對
    此項處分不服，自得依法提起訴願及行政訴訟以資救濟。惟
    原告於收受上開上開行政處分後，並未提起訴願表示不服，
    亦經原告訴訟代理人陳明在卷，是上開行政處分業已確定，
    而不得再行爭執，要不待言。又原告收到被告上開行政處分
    後，並未依該處分內容悉數繳回其已支領之獎勵金，被告乃
    分別再以九十年八月八日九十南醫人字第四三○八號函、九
    十二年十二月三十一日九二南醫人字第○九二○○○八○八
    九號函及九十三年五月十四日九三南醫人字第○九三○○○
    二六四八號函通知原告繳回系爭獎勵金，惟觀其上開各函之
    內容，雖限期繳回之時間彼此不同，然催繳之事實及金額則
    屬同一，從而上開各函僅具催繳通知書之性質，乃為單純之
    意思通知，而非行政處分，揆諸首揭說明，自不得作為行政
    爭訟之對象。職此之故，被告九十三年五月十四日九三南醫
    人字第○九三○○○二六四八號函既非行政處分，原告要無
    就此通知函提起復審及行政訴訟之餘地。是以，原告提起本
    件行政訴訟，自非合法，應予駁回。復審決定雖從實體審究
    ，駁回原告之復審，所持理由雖欠妥適，惟對本件駁回原告
    之訴之結果，並不生影響。又原告之訴既經本院從程序上予
    以駁回，則其實體上之主張則無庸論述，併此敘明。
五、依行政訴訟法第一百零七條第一項第十款、第一百零四條、
    民事訴訟法第九十五條、第七十八條、第八十五條第一項前
    段，裁定如主文。
中　　華　　民　　國　　94　　年　  11　　月　 30  　 日
                　第三庭審判長法　官   邱政強
                         　   法  官   李協明
                        　    法  官   詹日賢
以上正本係照原本作成。
如不服本裁定，應於裁定送達後10日內以書狀敘明理由，經本院
向最高行政法院提出抗告（須按對造人數附具繕本）；並應預繳
送達用掛號郵票6份（每份34元）。
中　　華　　民　　國　　94　　年　  11　　月　 30  　 日
　　　　　　　　　　　　　　　書記官   藍慶道
